臺灣新竹地方法院民事簡易判決
110年度竹北簡字第519號
原      告  溫國權  
訴訟代理人  黃逸哲律師
複代理人    許語婕律師
被      告  劉鑫勳  
訴訟代理人  何鳳美  
被      告  楊嘉仁  
            鄭哲民  
            陳中和  
            陳冠霖  
            竹北天后宮

法定代理人  林啟賢  
被      告  楊立達  
            洪錦聰  
            謝震緯  
            費榮    
            鄭雅慧  

            陳韻如  
            蘇繼棟（即蘇木榮之繼承人）

            蘇繼鴻（即蘇木榮之繼承人）

            蘇詵詵（即蘇木榮之繼承人）

            蘇貞貞（即蘇木榮之繼承人）

            蘇婷婷（即蘇木榮之繼承人）

            蘇灼灼（即蘇木榮之繼承人）

            吳淑美（即蘇木榮之繼承人）

            蘇純妍（即蘇木榮之繼承人）

            蘇純婍（即蘇木榮之繼承人）

            蘇莊寶貴（即蘇木榮之繼承人）

            蘇文德即蘇彥凱（即蘇木榮之繼承人）

            蘇純怡（即蘇木榮之繼承人）

            林東明（即蘇木榮之繼承人）

            林柏志（即蘇木榮之繼承人）

            林柏村（即蘇木榮之繼承人）

            林柏君（即蘇木榮之繼承人）

上列當事人間確認界址事件，本院於民國111年8月23日言詞辯論
終結，判決如下：
    主  文
原告之訴駁回。
訴訟費用由原告負擔。
    事實及理由
壹、程序事項
一、按訴狀送達後，原告不得將原訴變更或追加他訴，但該訴訟
    標的對於數人必須合一確定時，追加其原非當事人之人為當
    事人者，不在此限，民事訴訟法第255條第1項第5款定有明
    文。查原告起訴時，「蘇木榮」登記為坐落新竹縣○○市○○段
    000地號（下稱系爭893地號）土地之共有人之一，然蘇木榮
    早於民國81年7月18日即死亡，原告主張吳淑美、蘇純妍、
    蘇純婍、蘇繼棟、蘇莊寶貴、蘇文德、蘇純怡、蘇繼鴻、蘇
    詵詵、蘇貞貞、林東明、林柏志、林柏村、林柏君、蘇婷婷
    、蘇灼灼等人（下稱被告吳淑美等16人）為蘇木榮之全體繼
    承人（註：仍有漏失，詳後述），經原告追加上列之人為被
    告，合於前引規定，應予准許。
二、再按訴狀送達後，原告不得將原訴變更或追加他訴，但請求
    之基礎事實同一者、不甚礙被告之防禦及訴訟之終結者，不
    在此限，民事訴訟法第255條第1項第2、7款分有明文。原告
    起訴時原聲明：⑴確認原告所有坐落「竹北市○○段000地號」
    （下稱系爭836地號）之土地，與被告劉鑫勳所有坐落「竹
    北市○○段000地號」（下稱系爭835地號）土地，土地之界址
    如起訴狀附圖1地籍調查表及附圖2地籍圖所示A、B、C、D各
    點及A-B、B-C、C-D連接點線。⑵確認原告所有坐落「竹北市
    ○○段000地號」之土地與被告楊嘉仁等人共有坐落「竹北市○
    ○段000地號」土地，土地之界址如起訴狀附圖1地籍調查表
    及附圖2地籍圖所示F、E各點及F-E連接點線。嗣因應系爭89
    3地號土地登記共有人「蘇木榮」死亡，原告追加被告吳淑
    美等16人為蘇木榮之繼承人，並追加聲明⑶為「追加被告吳
    淑美等16人應就被繼承人蘇木榮遺留系爭893地號土地，辦
    理繼承登記」（卷第386頁）。核原告所為追加聲明⑶，與前
    引規定無違，應予准許。
三、本件除被告劉鑫勳、鄭哲民、蘇繼棟外，其餘被告均經合法
    通知，未於最後言詞辯論期日到場，核無民事訴訟法第386
    條所列各款情形，爰依原告聲請由其一造辯論而為判決。
貳、實體事項
一、原告起訴主張：
㈠、原告為系爭836地號土地所有權人（其上有門牌號碼竹北市○○
    街00號建物，下稱原告建物）、被告劉鑫勳為系爭835地號
    土地所有權人（其上有仁和街45號建物，下稱劉鑫勳建物）
    、其餘被告則為系爭893地號土地全體共有人（其上有原為
    訴外人林椿銘所有但已移轉登記予被告陳韻如所有之仁和街
    41號建物，下稱林椿銘建物）。
㈡、原告建物於68年間已興建完成，起造時委託建築師繪製「店
    舖及住房新建工程設計圖」（卷第39頁)。壹樓平面圖顯示
    系爭836地號與系爭893地號相鄰之F、E側為直線，且圖面上
    記載原告有「未使用基地1.77平方公尺」，此圖經新竹縣政
    府都市計畫課及建築管理課審核。嗣於74年間土地重測，地
    籍調查表（卷第25頁）亦載示系爭836地號土地與系爭893地
    號土地界址編號F、E為直線，相鄰建物牆壁均屬於系爭836
    地號範圍內。
㈢、詎料，訴外人林椿銘於108年11月間向竹北地政事務所申請鑑
    界，鑑界結果竟為原告建物逾界使用893地號土地，原告不
    服，於108年12月間申請再鑑界，竹北地政卻稱「地籍調查
    表記載編號E、F為直線，牆壁屬於836地號所有有誤，因為
    現場相鄰建物牆壁有轉折並非直線；另竹北市○○段000○000○
    000○000○000○000地號土地皆與現況界址不符」云云。竹北
    地政通知原告及林椿銘於109年1月20日到場指界，惟雙方指
    界不同。原告認為E、F兩點應以地籍調查表為準(即以836、
    893土地相鄰之牆壁做直線延伸)，林椿銘則認為應按現有牆
    壁轉折為界(除編號E、F兩點外，將另增加兩個界址點)，此
    爭議導致原告建物與林椿銘建物孰有逾界問題?若依原告指
    界，林椿銘建物將逾越系爭836地號地界；若依林椿銘指界
    ，則原告建物逾越系爭893地號地界，此有竹北地政109年12
    月2日北地所測字第1090005547號函（下稱竹北地政函）暨
    附件一至七可稽（卷第41-77頁）。　
㈣、上開竹北地政函雖稱本件變動之土地眾多(竹北市○○段000○00
    0○000○000○000○000地號土地)，然原告僅為確認自己所有之
    系爭836地號土地完整界址，故僅就相鄰之系爭835地號、系
    爭893地號爭訟即可。並聲請法院囑託內政部國土測繪中心
    測量系爭3筆土地之界址、面積。聲明：如壹、程序事項所
    示聲明⑴、⑵、⑶。
二、被告則答辯以：
㈠、劉鑫勳：本人所有之仁和街45號，1、2樓並未占用原告土地
    ，3樓之所以占用原告土地3公分，是因為雙方合建，原告委
    託之建築師是原告妻舅，由原告主導其建物要拉直線，造成
    劉鑫勳建物的牆壁不平，才會占用原告土地3公分。3樓蓋好
    已經20餘年，現在才提出意見不合理。並聲明：不同意原告
    請求。
㈡、鄭哲民：本人名下土地遭他人建物占用也沒有計較，不明白
    為何被告，請法院依法審理。
㈢、陳韻如：原告已濫行訴訟3次，請法院給予懲罰。原告父親透
    過仲介介紹欲購買林椿銘建物，林椿銘申請鑑界後，第1次
    原告於109年7月7日撤回訴訟，父親始於109年9月23日簽約
    ，有申請地政事務所測量過土地界線，並未占用原告土地，
    父親清清白白購入。原告又起訴第2次，父親即停止買賣，
    原告於109年12月14日再撤回訴訟，父親於110年1月19日拿
    到土地權狀。本件是原告第3次起訴，一再污衊我們占用其
    土地。
㈣、蘇繼棟：原告起訴時以已死亡之「蘇木榮」為被告，蘇木榮
    無權利能力且無從補正。原告若對地籍圖及土地登記有爭執
    ，應以地政機關為被告。原告所提確認之訴無確認利益。自
    75年8月5日地籍圖重測而為登記，迄至原告110年1月5日起
    訴，已逾15年消滅時效。依地籍測量實施規則第199條「地
    籍圖重測結果公告時，直轄市或縣（市）主管機關應將前條
    所列清冊、地籍公告圖及地籍調查表，以展覽方式公告三十
    日，並以書面通知土地所有權人。前項公告期滿，土地所有
    權人無異議者，直轄市或縣（市）主管機關，應據以辦理土
    地標示變更登記，並將登記結果，以書面通知土地所有權人
    限期申請換發書狀。」同規則第201條之2「重測公告確定之
    土地，登記機關不得受理申請依重測前地籍圖辦理複丈。」
    本件系爭3筆土地，早已公告期滿確定數十年，且均於75年8
    月5日以地籍圖重測為登記原因而登記完畢，不容原告恣意
    否認土地登記之絕對效力，而主張系爭893地號土地部分面
    積（其中1.77平方公尺）屬於原告系爭836地號土地之一部
    分（卷第403、423-424頁）。並聲明：⑴原告之訴駁回。⑵訴
    訟費用由原告負擔。
㈤、蘇文德即蘇彥凱：同意伯父蘇繼棟所述。
㈥、其餘被告未到庭，亦未以書狀為任何陳述或聲明。　　
三、本院之判斷：
㈠、就原告訴之聲明⑴：
　⒈確認法律關係之訴，非原告有即受確認判決之法律上利益者
    ，不得提起之，民事訴訟法第247條第1項前段定有明文。原
    告主張系爭836、835地號土地之界址應按其起訴狀附圖1地
    籍調查表所示A、B、C、D各點及A-B、B-C、C-D連接點線等
    語，被告劉鑫勳並未爭執，且現行地籍圖亦是如此，故原告
    與被告劉鑫勳間並無爭訟性，原告起訴欠缺確認利益。原告
    之所以對被告劉鑫勳起訴，不過是因為與另一側系爭893地
    號土地之連帶關係而已。
　⒉被告劉鑫勳辯稱其建物1、2樓並未占用原告土地，3樓之所以
    占用原告土地3公分，是因為雙方合建，原告建物要拉直線
    ，造成劉鑫勳建物牆壁不平，才會占用原告土地3公分等語
    ，則為原告所不爭執（卷第239頁），況本院觀之原告建物
    與劉鑫勳建物照片（卷第413頁），確實緊密相連且3樓地坪
    以上建材相同，故建物3樓是否越界3公分，實與雙方土地界
    址無關，自無囑託內政部國土測繪中心測量必要。
　⒊綜上，就原告訴之聲明⑴，因欠缺確認利益，應予駁回。　
㈡、就原告訴之聲明⑵⑶：
　⒈按確認界址事件，為固有必要共同訴訟，其訴訟標的對於共
    同訴訟之各人必須合一確定，此有最高法院86年度台簡聲字
    第6號、105年度台簡上字第41號裁定可資參照。確認界址之
    訴，須土地共有人全體參與訴訟，其當事人之適格始無欠缺
    ，如有當事人不適格之情形，法院即不得對之為實體上之裁
    判。又關於當事人適格與否，為法院應依職權調查之事項，
    無論訴訟進行至如何之程度，應隨時依職權調查之（最高法
    院85年度台上字第905號判決意旨參照）。又繼承人有數人
    時，在分割遺產前，各繼承人對於遺產全部為公同共有，民
    法第1151條定有明文。故對於原共有人之繼承人提起確認界
    址之訴，須有繼承人全體參與訴訟，始能謂當事人之適格無
    欠缺。當事人提起民事訴訟，其當事人適格有欠缺者，法院
    毋庸命其補正（司法院院字第2351號解釋意旨參照）。而當
    事人之適格為權利保護要件之一，如有欠缺，應認原告欠缺
    權利保護要件，法院自應認其訴為無理由，以判決駁回之。
　⒉經查，「蘇木榮」登記為系爭893地號土地之共有人之一，應
    有部分4/14（卷第97頁）。惟蘇木榮業於81年7月18日死亡
    ，依原告提出之繼承系統表（卷第367頁），蘇木榮之長男
    「蘇繼宗」已於99年12月27日死亡，原告漏列蘇繼宗之全體
    繼承人為本件被告；蘇木榮之四男蘇繼樑已於78年12月26日
    死亡，早於蘇木榮，故應由蘇繼樑之子女蘇文德、蘇純怡代
    位繼承，原告贅列蘇繼樑之配偶蘇莊寶貴為繼承人。至於蘇
    繼宗之全體繼承人，經依職權查詢本院106年度訴字第409號
    判決，蘇繼宗之繼承人為蘇李雪如、蘇俊德、蘇耿德、蘇純
    慧，自亦為蘇木榮之繼承人，非如原告所謂「蘇繼宗未結婚
    ，其繼承人為兄弟姐妹即蘇木榮之子女」等語（卷第292-29
    3頁）。本院於審理期間已一再命原告補正蘇木榮之全體繼
    承人，並依原告聲請調取他案卷宗供其參考，原告猶不能補
    足，仍有欠缺，應認原告欠缺權利保護要件。是以，原告訴
    之聲明⑵⑶，當事人不適格，其訴為無理由，應以判決駁回之
    。
　⒊被告楊嘉仁等人所有之系爭893地號土地面積達1,334平方公
    尺且共有人眾多，隨時可能發生所有權移轉或繼承，原告以
    一人之力對系爭893地號土地眾多共有人提起訴訟，耗費諸
    多時間費用仍無法完足當事人適格，反致自己與四鄰難安。
    此外，在系爭893地號土地所有權人並未反向訴請原告拆屋
    還地之情形下，且竹北地政函已述明可能變動之土地眾多(
    竹仁段832、833、834、835、836、893地號土地)，原告實
    不宜再置自己於負擔舉證責任之一方，附此敘明。
㈢、綜上，原告對被告劉鑫勳之訴無確認利益、對被告楊嘉仁等
    人之訴則當事人不適格，均應以判決駁回。　　
四、本件事證已臻明確，兩造其餘攻擊防禦方法及證據，核與判
    決之結果不生影響，爰不一一論列。
五、訴訟費用負擔之依據：民事訴訟法第78條。　　
中　　華　　民　　國　　111 　年　　9 　　月　　20　　日
                  竹北簡易庭    法　官　陳麗芬
以上正本係照原本作成。
如對本判決上訴，須於判決送達後 20 日內向本院提出上訴狀。
如委任律師提起上訴者，應一併繳納上訴審裁判費。
中　　華　　民　　國　　111 　年　　9 　　月　　20　　日
                                書記官　曾煜智
【附件】原告起訴狀附圖1地籍調查表及附圖2地籍圖影本各1份          （即卷第25、27頁）